【裁判字號】    94,訴,638
【裁判日期】    950119
【裁判案由】    勞保
【裁判全文】
臺北高等行政法院判決
                                     94年度訴字第00638號
                              .
原      告  甲○○
被      告  勞工保險局
代  表  人  乙○（總經理）
訴訟代理人  丙○○
            丁○○
            戊○○
上列當事人間因勞保事件，原告不服行政院勞工委員會中華民國
94年2月1日勞訴字第0930055174號訴願決定，提起行政訴訟。本
院判決如下：
    主  文
原告之訴駁回。
訴訟費用由原告負擔。
    事  實
緣原告係由台北縣個人投資理財代理人職業工會申報參加勞工保
險之被保險人，以其因罹患子宮肌腺症、重度骨盆腔沾黏併慢性
複發性腸阻塞，於民國（下同）93年3月26日接受子宮全切除、
右側輸卵管切除及分離骨盆腔沾黏手術後成殘，於同年4月14日
檢附財團法人長庚紀念醫院（下稱長庚醫院）林口醫學中心同年
4月10日出具之勞工保險殘廢診斷書，向被告申請殘廢給付。案
經被告核定其殘廢程度符合勞工保險殘廢給付標準表「胸腹部臟
器障害」系列第51障害項目第11殘廢等級，發給160日普通傷病
殘廢給付計新台幣（下同）224,000元。原告不服，向勞工保險
監理委員會（下稱監理會）申請審議，經該會以93年10月1日（
93）保監審字第2577號審議駁回。原告猶未甘服，提起訴願，遭
決定駁回，遂向本院提起行政訴訟。茲摘敘兩造訴辯意旨如次：
甲、原告方面：
一、聲明：求為判決
１、訴願決定、審議審定及原處分均撤銷。
２、命被告作成核付原告勞工保險殘廢給付標準表第47障害項目
    第7等級440日殘廢給付之處分。
３、訴訟費用由被告負擔。
二、陳述：
１、原告因罹患子宮肌腺症、嚴重腹腔沾粘併慢性複發性腸阻塞
    ，致遺存慢性骨盆腔炎、貧血、眩暈、長期消化系統障礙、
    腸阻塞等多重顯著障害，於93年3月26日行子宮全切除，該
    部分已獲被告以殘廢等級第51項第11等級核給160日給付在
    案，此為未滿45歲因切除子宮或卵巢全切除致無法生育所應
    得之殘廢給付。惟原告除罹患子宮疾病外，同時罹患有嚴重
    腹腔沾粘併慢性複發性腸阻塞，其遺存之障害及身心所承受
    之痛苦，有別於子宮肌腺症所產生之痛苦，被告卻將兩者病
    情混為一談。原告並非主張合併提高為第47障害項目第7殘
    廢等級，至子宮切除部分，經被告核付第51障害項目第11等
    級160日殘廢給付部分，原告並不爭執。亦即，本件原告係
    主張有關腸阻塞部分，參照原告相關病歷資料及殘廢診斷書
    ，足證確已遺存顯著障害，且原告終身祇能從事輕便工作，
    符合勞工保險殘廢給付標準表第47障害項目第7殘廢等級。
２、原告子宮部分係在93年3月26日手術切除，小腸部分則在同
    年4月16日才切除，而在93年4月14日申請殘廢給付當時，原
    告尚未進行手術切除小腸，故並非針對93年4月16日手術切
    除小腸部分向被告申請殘廢給付。事實上，參照原告所提長
    庚醫院林口醫學中心93年4月10日出具殘廢診斷書，其中殘
    廢部位載明為「子宮」及「腸阻塞」，原告係從77年6月間
    發病，一直都有針對腸阻塞病症在持續治療，原告並曾於90
    年5月28日檢附新泰綜合醫院90年5月23日出具殘廢診斷書，
    向被告申請殘廢給付，是腸阻塞部分在90年5月23日即已確
    定殘廢，惟遭被告以90年12月17日九十保給字第6049895號
    函核定不予給付，原告不服，申請審議、提起訴願，均遭駁
    回，原告提起行政訴訟後，經鈞院以原告提起訴願逾期為由
    駁回原告之訴確定，故原告主張在93年4月14日以腸阻塞、
    腸沾粘等病症向被告申請殘廢給付時，依上開殘廢診斷書即
    已審定成殘。
３、依勞工保險條例第53條、勞工保險殘廢給付標準表及行政院
    勞工委員會88年12月1日台八十八勞保三字第005612號函釋
    規定，原告自90年5月起即曾因上開障礙備齊請領書件依法
    向被告提出殘廢給付申請，屢遭被告以與事實不符之理由不
    予給付，原告遂向監理會提出第1次爭議審議，審議結果責
    由被告另為適法之處分，被告卻漠視監理會之決定，依然不
    予給付，致原告權益受損。而本件原告據以申請殘廢給付之
    病情理由為嚴重腹腔沾粘、腸阻塞，監理會93年10月1日（
    93）保監審字第2577號審議審定稱經該會特約專科醫師依資
    料審查，原告腸部分阻塞為沾粘導致，可症狀治療或再度手
    術，其原切除小腸35公分，即使再度手術亦不致造成短腸症
    候群，並非永久殘廢，被告核定按第51項第11等級發給殘廢
    給付應屬合理云云，難道腹部臟器除短腸症外，其餘均不算
    障害？
４、原告因腹腔沾粘、腸阻塞經多次手術，其中有兩次手術係剝
    離沾粘及切除腸間膜，時間皆在77、78年間，此有診斷證明
    可稽，之後腸阻塞之複發頻率一再升高，手術已非最佳途徑
    與手段，且手術只會加重腹腔沾粘程度，最後因大、小腸及
    子宮併子宮附屬器嚴重嵌入整個腹壁組織，鈞院可依職權調
    閱長庚醫院林口醫學中心之病歷紀錄即知虛實嚴重程度。又
    腹腔沾粘、腸阻塞並非子宮切除症狀尚未固定，亦非同一療
    程或互為因果關係，更非手術剝離就一勞永逸，而係手術越
    多次粘著就越嚴重。被告特約專科醫師所稱漠視被保險人生
    命安全，令人質疑其專業性與醫德。
５、原告歷經數次腸阻塞、手術及因此引發之休克、敗血症及傷
    口感染，時常徘徊鬼門關口，無法主動排便、每日多次灌腸
    、整日蹲座馬桶。而因腸阻塞頻率越來越頻繁，三天兩頭往
    診所、醫院求診，身心所受痛苦並非正常健康者所能體會，
    體力、日常生活及工作皆大受影響，甚至因此時常萌生輕生
    念頭。勞工保險條例其宗旨與美意，即係照顧勞工使勞工遭
    遇傷殘時予以適法補助，非一味不予給付，被告、監理會及
    行政院勞工委員會之認事用法均顯有違誤。
６、依民事訴訟法第277條規定，當事人主張有利於己之事實者
    ，就其事實有舉證責任。參照國家網路醫院及市民健康網專
    科醫訊有關腸阻塞、腸沾粘之醫學臨床治療報導及其遺存於
    患者之身體所引起之嚴重生命威脅與顯著機能障害，暨影響
    患者之日常生活、社會活動、工作情形之報導，以及原告於
    西元2002年12月17日發病時所拍攝之腹腔外觀與痛苦情形3
    幅照片影本1紙，足證被告所為處分已有不當。原告在德林
    診所門診時間自92年9月4日至94年11月28日共計24次，從醫
    療費用及收據所載門診日期，可知原告在小腸切除手術之後
    ，自93年7月23日起即不斷密集回診，足證原告確實長期為
    腸沾粘、腸阻塞等病症所苦，腹部臟器機能確實遺存顯著障
    害，符合勞工保險殘廢給付標準表第47障害項目第7殘廢等
    級。
７、被告稱原告投保薪資不降反升，代表並無勞動力減損，不符
    終身只能從事輕便工作之條件云云，惟薪資之多寡在於能力
    ，並不在於勞力，終身只能從事輕便工作之定義含糊界定不
    易，且本案係屬勞工保險之殘廢給付請領行為，應以是否符
    合上開標準表所定之殘廢標準為請求依據，而非以侵權行為
    之損害賠償勞動力減損衡量，被告所稱有違比例原則及武器
    平等原則之嫌。被告復稱「據醫理見解」云云，其基礎、依
    據及法源何在？由知名大型教學醫院權威專科醫師教授親自
    所作之手術報告及所開立之勞工保險殘廢診斷書，不能作為
    勞工保險殘廢給付之審查依據，國家網路醫院、市民健康網
    之肝膽腸胃權威知名醫師所作之臨床諮詢案例報導亦不能作
    為佐證，則被告所聘請特約醫生見解，與實際行手術治療之
    醫師對原告病情之認知與瞭解相距十萬八千里，其見解如何
    作為審查之依據？行政程序法明定行政不可恣意與違反比例
    原則，被告所稱難令原告甘服。
８、按人體腹腔大小腸總長約7至8公尺，腸因故切除3、40公分
    固不會造成死亡，然腸子除短腸症，是否須造成長期腹瀉、
    吸收不良致營養不良，方符合遺存顯著障害？原告多年前因
    腸沾粘而剝離腸間膜致累次腸阻塞導致長期便祕，必須每日
    灌腸（腸阻塞、腸迴路不良）、腸漲痛、腹部絞痛、嘔吐，
    甚至引發敗血症、腹膜炎等，已屬於腹部臟器大小腸遺存永
    久顯著障害。原告所患與子宮切除並無因果關係，符合勞工
    保險條例第55條第1款規定，被告並無其他資料足以佐證原
    告現況不符標準表第47項第7等級，自應作成有利於被保險
    人之核定。又本案應依原告提出之事實及證據作出適當裁量
    與處分，與原告是否就本案重新提出申請，係屬二事，併予
    敘明。
乙、被告方面：
一、聲明：求為判決駁回原告之訴，訴訟費用由原告負擔。
二、陳述：
１、按「被保險人因普通傷害或罹患普通疾病，經治療終止後，
    如身體遺存障害，適合殘廢給付標準表規定之項目，並經保
    險人自設或特約醫院診斷為永久殘廢者，得按其平均月投保
    薪資，依同表規定之殘廢等級及給付標準，1次請領殘廢補
    助費．．．。被保險人領取普通傷病給付期滿，或所患普通
    傷病經治療1年以上尚未痊癒，如身體遺存障害，適合殘廢
    給付標準表規定之項目，並經保險人自設或特約醫院診斷為
    永不能復原者，得比照前項規定辦理。」勞工保險條例第53
    條定有明文。次按勞工保險殘廢給付標準表「胸腹部臟器障
    害」系列第51障害項目規定：「生殖器遺存顯著障害者。」
    為第11殘廢等級，給付標準160日；第52障害項目規定：「
    胸腹部臟器遺存障害者。」為第12殘廢等級，給付標準100
    日。又依同系列附註二規定：「胸腹部臟器障害等級之審定
    ：胸腹部臟器機能遺存障害，須將症狀綜合衡量，永久喪失
    勞動能力與影響其日常生活活動或社會生活活動之狀況及需
    他人扶助之情形，比照精神、神經障害等級審定基本原則，
    綜合審定其等級。」、附註三規定：「胸腹部諸器官中，有
    2種以上器官同時併存障害時，須將所有症狀綜合衡量，依
    前述原則，綜合審定，不得按各個器官障害等級合併再為提
    高等級。」。
２、原告以其子宮切除及腸阻塞，於93年4月14日（被告收文日
    期）檢附長庚醫院林口醫學中心同年4月10日出具之勞工保
    險殘廢診斷書，向被告申請殘廢給付。案經被告審查，依勞
    工保險殘廢給付標準表第51項第11等級，發給160日殘廢給
    付計224,000元。原告不服，申請審議，被告為求審慎，調
    取原告之病歷資料，送請特約專科醫師審查，其意見略以：
    「一、其93年3月26日腸阻塞之診斷可符合給付規定第52項
    第12級。二、其子宮切除與腸阻塞有因果關係，可視為術後
    粘連所致，93年3月切除子宮後症狀尚未固定，93年4月16日
    發生腸阻塞住院，切除部分小腸後才復原。子宮切除部分符
    合第11級，因係同一疾病同一療程，綜合審定應以第11級給
    付。」，且本件處分亦經審議審定及訴願決定維持在案。又
    原告平均日投保薪資為1,400元，所請第47障害項目第7等級
    440日殘廢給付，扣除已領第51障害項目第11等級160日殘廢
    給付，差額為280日，故本件原告所請訴訟標的金額為392,0
    00元。
３、本案於審議時，經監理會特約專科醫師審查，其意見略以：
    「本病人因子宮肌瘤術後，重度骨盤腔粘黏併慢性複發性腸
    阻塞，申請殘廢給付。依長庚醫院殘廢證明『小腸切除35公
    分，術後仍有部分腸阻塞現象，有顯著腸機能障礙。』腸部
    分阻塞為粘黏導致，可症狀治療或再度手術，本病人原切除
    35公分小腸，即使再度手術，亦不致造成短腸症候群，尚不
    能判定永久殘廢，此部分勞保局不予核付為合理。」，是據
    專科醫師之審查意見，原告腸阻塞部分可治療或再度手術，
    尚不能判定永久殘廢。又原告腸阻塞部分縱可審定成殘，惟
    依勞工保險殘廢給付標準表「胸腹部臟器障害」系列附註三
    規定，原告腸阻塞與子宮切除係同一疾病同一療程所致，業
    經被告醫師綜合審定應以標準表第11等級給付，故被告按該
    等級核給，並無不合。
４、再者，本案經被告再將相關病歷資料送請特約醫師審查，其
    意見略以：「．．。二、依其病歷記錄，切除子宮之原因為
    子宮肌瘤及經血量多，93年3月26日切除子宮，手術當時雖
    提及『做分離骨盆腔沾黏手術』，但93年3月26日申請成殘
    時手術剛完，症狀尚未完全固定，尚不符合給付規定。三、
    93年4月16日切除小腸35公分，不過並未造成『長期腹瀉』
    、『吸收不良』致『營養不良』之短腸症。但因切除部分腸
    道，可符合第52項第12級。四、其腸阻塞症狀在手術後改善
    ，並不影響平日之工作，未達第47項之標準。五、因子宮切
    除後不滿1個月，因腸粘黏再次手術，應視為同一事故、同
    一疾病，未治療完畢，因此綜合審定給予第51項第11級。」
    ，原告於93年4月12日申請殘廢給付時，其腸阻塞症狀尚未
    完全固定，不符合給付規定，其嗣後雖於93年4月16日切除
    部分小腸，惟係子宮切除術後粘連所致，與子宮切除有因果
    關係，為同一疾病、同一療程，故被告特約醫師綜合審定應
    核給標準表第51項第11等級。
５、原告於鈞院94年11月16日開庭審理時訴稱其因腸阻塞致身體
    不適，只能從事輕便工作，故由國泰人壽公司離職，改從事
    目前之工作云云。惟據原告開庭時所稱，其目前工作性質為
    幫客戶做投資理財規劃，須拜訪客戶，此與其於國泰人壽之
    工作性質相似。且原告於90年1月31日自國泰人壽退保時，
    其投保薪資為20,100元，而89年11月15日由台北縣個人投資
    理財代理人職業工會加保時，投保薪資卻提高為42,000元，
    此有原告加退保異動資料可稽，其投保薪資未降反調高，顯
    見原告所稱只能從事輕便工作云云，尚待斟酌。又原告主張
    其小腸切除手術後，不斷密集回診，深受其苦，確實遺存顯
    著障害，建議原告應另案提出殘廢給付之申請。
６、此外，原告於77年間因切除輸卵管、卵巢及骨盆腔沾粘、腸
    阻塞等，曾申請殘廢給付，前經被告核定不予給付，其提起
    行政救濟已確定在案。亦即，原告曾於90年5月28日檢附新
    泰綜合醫院90年5月23日出具殘廢診斷書，向被告申請殘廢
    給付之部分，前經被告90年12月17日九十保給字第6049895
    號函核定不予給付，其理由在於腹腔沾粘及腸阻塞部分，業
    經2位專科醫師審查認為並未遺存永久性機能障害，未達胸
    腹部臟器遺存障害之標準，至於原告切除兩側輸卵管及部分
    卵巢是否喪失生育能力乙節，2位專科醫師雖有不同見解，
    惟縱認其喪失生育功能符合殘廢給付標準，因原告係於77年
    6月及10月施行手術，顯已逾勞工保險條例第30條規定之2年
    請求權時效，故所請殘廢給付自應不予給付，併予敘明。
    理  由
一、按「被保險人因普通傷害或罹患普通疾病，經治療終止後，
    如身體遺存障害，適合殘廢給付標準表規定之項目，並經保
    險人自設或特約醫院診斷為永久殘廢者，得按其平均月投保
    薪資，依同表規定之殘廢等級及給付標準，1次請領殘廢補
    助費，殘廢給付標準表如附表二。被保險人領取普通傷病給
    付期滿，或其所患普通傷病經治療1年以上尚未痊癒，如身
    體遺存障害，適合殘廢給付標準表規定之項目，並經保險人
    自設或特約醫院診斷為永不能復原者，得比照前項規定辦理
    。」為勞工保險條例第53條所規定。又勞工保險殘廢給付標
    準表「胸腹部臟器障害」系列第47障害項目規定「胸腹部臟
    器機能遺存顯著障害，終身祇能從事輕便工作者」為第7殘
    廢等級，給付標準440日；第51障害項目規定「生殖器遺存
    顯著障害者」屬於第11殘廢等級，給付標準160日；第52障
    害項目規定「胸腹部臟器機能遺存障害者」為第12殘廢等級
    ，給付標準100日。同系列附註規定：「一、．．（二）腹
    部臟器，包括．．小腸及大腸、腸間膜．．等。．．（四）
    生殖器，包括內生殖器及外生殖器等。二、胸腹部臟器障害
    等級之審定：胸腹部臟器機能遺存障害，須將症狀綜合衡量
    ，永久喪失勞動能力與影響其日常生活活動或社會生活活動
    之狀況及需他人扶助之情形，比照精神、神經障害等級審定
    基本原則、綜合審定其等級。三、胸腹部諸器官中，有2種
    以上器官同時併存障害時，須將所有症狀綜合衡量，依前述
    原則，綜合審定，不得按各個器官障害等級合併再為提高等
    級。．．五、『生殖器遺存顯著障害』係指生殖器遺存器質
    顯著障害，致生殖能力受顯著之限制者，如：．．（四）未
    滿45歲，原有生殖能力，因傷病割除兩側卵巢或子宮，致不
    能生育者。．．六、『胸腹部臟器遺存障害者』係指胸腹部
    遺存機能障害，致工作上確有明顯之阻害而由醫學上可予證
    明者，如膀胱括約肌變化所致之尿失禁或肛門括約肌不全（
    因斷裂等）所致之大便失禁者，適用第52項第12級。至於施
    行胃或膽囊切除術，如經過順利，未遺存明顯之永久性機能
    障礙者，不在給付範圍。」。
二、本件原告係由台北縣個人投資理財代理人職業工會申報參加
    勞工保險之被保險人，以其因罹患子宮肌腺症、重度骨盆腔
    沾黏併慢性複發性腸阻塞，於93年3月26日接受子宮全切除
    、右側輸卵管切除及分離骨盆腔沾黏手術後成殘，於同年4
    月14日檢附長庚醫院林口醫學中心同年4月10日出具之勞工
    保險殘廢診斷書，向被告申請殘廢給付。案經被告核定其殘
    廢程度符合勞工保險殘廢給付標準表「胸腹部臟器障害」系
    列第51障害項目第11殘廢等級，發給160日普通傷病殘廢給
    付計224,000元。原告不服，申請審議、提起訴願均遭駁回
    ，遂向本院提起行政訴訟，並以事實欄所示各節據為爭議。
    惟查：
１、原告93年4月14日申請殘廢給付時所檢附長庚醫院林口醫學
    中心同年4月10日出具之勞工保險殘廢診斷書，略載：「傷
    病原因：腸阻塞、腸沾黏（嚴重）、子宮肌瘤、貧血」「就
    醫經過（曾就診之其他院所名稱及時間）：新泰醫院→長庚
    」「傷病名稱：子宮肌腺症，重度骨盆腔沾黏併慢性複
    發性腸阻塞」「治療經過：93年3月26日子宮全切除及右側
    輸卵管切除、分離骨盆腔沾黏手術」「初診日期：93年2月
    28日」「住院診療期間：93年3月23日至93年4月10日」「殘
    廢遠因：子宮切除、腸阻塞」「殘廢近因：子宮切除、腸阻
    塞」「殘廢部位：子宮、腸阻塞」「其他臟器切除或移植（
    請載明臟器名稱及部位及切除程度）：93年3月26日子宮全
    切除及右側輸卵管切除、分離骨盆腔沾黏手術」「其他補充
    說明：廣泛性骨盆及腸沾黏併反覆發生腸阻塞症狀，需追蹤
    診療」等語。案經被告送請特約專科醫師依上開殘廢診斷書
    ，及原告於長庚醫院就診之病歷資料，綜合審查意見略以：
    「一、其93.3.26腸阻塞之診斷可符合給付規定第52項第12
    級。二、其子宮切除與腸阻塞有因果關係，可視為術後粘連
    所致，93年3月切除子宮後症狀尚未固定，93.4.16發生腸阻
    塞住院，切除部分小腸後才復原。子宮切除部分符合第11級
    ，因係同一疾病同一療程，綜合審定應以第11級給付。」等
    語。嗣經監理會特約醫師審查意見亦認：「依長庚醫院殘廢
    證明『小腸切除35公分，術後仍有部分腸阻塞現象，有顯著
    腸機能障礙』腸部分阻塞為粘黏導致，可症狀治療或再度手
    術，本病人原切除35公分小腸，即使再度手術亦不致造成短
    腸症候群，尚不能判定永久殘廢，此部分勞保局不予核付為
    合理。」等語。有長庚醫院林口醫學中心93年4月10日出具
    之勞工保險殘廢診斷書影本、長庚醫院林口分院93年8月4日
    （九三）長庚醫北字第3018號函送原告病歷資料影本、被告
    之特約專科醫師審查意見表影本及監理會特約醫師審查意見
    表附原處分卷及審議卷足憑。按胸腹部臟器障害等級之審定
    基本原則，須將症狀綜合衡量，永久喪失勞動能力與影響其
    日常生活活動或社會生活活動之狀況及需他人扶助之情形，
    比照精神、神經障害等級審定基本原則、綜合審定其等級，
    且胸腹部諸器官中，有2種以上器官同時併存障害時，須將
    所有症狀綜合衡量，依前述原則，綜合審定，不得按各個器
    官障害等級合併再為提高等級，而「胸腹部臟器遺存障害者
    」係指胸腹部遺存機能障害，致工作上確有明顯之阻害而由
    醫學上可予證明者，若施行胸腹部臟器切除術經過順利，未
    遺存明顯之永久性機能障礙者，則不在給付範圍。據此，被
    告依原告所送勞工保險殘廢診斷書之內容、長庚醫院函送原
    告病歷資料等、勞工保險殘廢給付標準表之審定原則，暨被
    告及監理會專業醫師之審查意見，認原告所患殘廢程度符合
    勞工保險殘廢給付標準表「胸腹部臟器障害」系列第51障害
    項目第11殘廢等級，乃發給160日普通傷病殘廢給付計224,
    000元，於法洵無違誤。
２、按「本局得視業務需要聘用兼任醫師12人至20人」勞工保險
    局組織條例第11條第2項前段定有明文；另「保險人為審核
    保險給付或勞工保險監理委員會為審議爭議案件認有必要者
    ，得向被保險人、受益人、投保單位、各該醫院、診所或領
    有執業執照之醫師、助產士等要求提出報告，或調閱各該醫
    院、診所及投保單位之病歷、薪資帳冊、檢查化驗紀錄或放
    射線診斷攝影片（Ｘ光照片）及其他有關文件，被保險人、
    受益人、投保單位、各該醫院、診所及領有執業執照之醫師
    或助產士等均不得拒絕。」、「保險人於審核殘廢給付認為
    有複檢必要時，得另行指定醫院或醫師複檢。」為勞工保險
    條例第28條及第56條所規定。可知法令明文規定保險人（即
    被告）為審核保險給付，得調查有關之文件，得另行指定醫
    院或醫師複檢，並得通知出具診斷書之醫院診所檢送必要之
    有關診療病歷或Ｘ光片等，而被告為審核被保險人是否符合
    給付標準表之殘廢等級，自得依職權送請其聘用之專業醫師
    表示審查意見，以為其審核之參據，此項專業醫師審查意見
    之審核，要屬被告之法定職權。易言之，被保險人申請保險
    給付時，所檢據特約醫院出具之診斷書，僅係申領保險給付
    之必備要件；惟被告審核是否符合給付標準時，要非僅以該
    診斷書為唯一參據，此觀上開法條規定自明。再者，行政程
    序法第36條及第41條第1項分別規定：「行政機關應依職權
    調查證據，不受當事人主張之拘束，對當事人有利及不利事
    項一律注意。」「行政機關得選定適當之人為鑑定。」。查
    被告係勞工保險之保險人，於當事人向其提出勞工保險各項
    給付申請時，被告須開始行政程序，並有上揭依職權調查證
    據之義務，且於遇有醫理上之諸疑義時，得以具有專業知識
    之第三人即專科醫師，於行政程序中陳述關於特別法規或經
    驗定則之意見，而以其陳述，為證據之用。是被告於行政程
    序中將有待進一步調查之案件，請其特約專科醫師陳述醫學
    上之意見，以為證據，於法尚無不合。況被告係依原告所送
    勞工保險殘廢診斷書之內容，並向長庚醫院調取被保險人即
    原告就醫之相關病歷資料，且參酌特約專科醫師之專業意見
    ，綜合審查而為終局之核定，是原告稱被告不得以特約專科
    醫師見解作為審查依據云云，尚屬誤會，核本件亦無原告所
    指違反行政恣意原則及比例原則之可言。
３、況原告提起本件訴訟時，再經被告將相關病歷資料送請特約
    專科醫師審查，審查意見明載：「一、醫療紀錄內關於77年
    腸阻塞或沾黏之資料並不清楚，故不知原因。二、依其病歷
    記錄，切除子宮之原因為子宮肌瘤及經血量多，93.3.26切
    除子宮，手術當時雖提及『做分離骨盆腔沾黏手術』，但93
    .3.26 申請成殘時手術剛完，症狀尚未完全固定，尚不符合
    給付規定。三、93.4.16切除小腸35公分，不過並未造成『
    長期腹瀉』『吸收不良』致『營養不良』之短腸症。但因切
    除部分腸道，可符合第52項第12級。四、其腸阻塞症狀在手
    術後改善，並不影響平日之工作，未達第47項之標準。五、
    因子宮切除後不滿1個月，因腸粘黏再次手術，應視為同一
    事故、同一疾病，未治療完畢，因此綜合審定給予第51項第
    11級」等語，有該審查意見表影本附本院卷可稽，益證原告
    所患僅達勞工保險殘廢給付標準表「胸腹部臟器障害」系列
    第51障害項目第11殘廢等級之殘廢程度。查原告小腸切除35
    公分，係其93年4月14日申請本件殘廢給付後之93年4月16日
    行手術切除，此業據原告於本院94年11月16日行準備程序時
    表明其並非針對93年4月16日手術切除小腸部分向被告申請
    殘廢給付，而係主張其自77年開始一直有腸沾黏情形，90年
    提出殘廢給付申請，經被告否准後，提起救濟，嗣經本院以
    其提起訴願逾期為由駁回原告之訴確定，始於93年4月14日
    一併就腸阻塞部分再次提出申請云云。經查，原告前於90年
    5月28日檢附新泰綜合醫院90年5月23日出具之殘廢診斷書，
    向被告申請殘廢給付，惟遭被告以90年12月17日九十保給字
    第6049895號函核定不予給付，原告不服，循序訴經本院92
    年度訴字第622號裁定，以其提起訴願逾期而駁回原告之訴
    確定，則原告再藉詞爭執，並不足取，況原告於本院94年11
    月16日行準備程序時稱其腸阻塞部分在新泰綜合醫院90年5
    月23日出具同日審定成殘之殘廢診斷書當時，也就是90年5
    月23日即已確定殘廢，則原告於93年4月14日以腸阻塞為由
    提出本件殘廢給付申請，亦已逾勞工保險條例第30條規定之
    2年請求權時效。雖原告於本院94年12月7日行準備程序時，
    主張其腸阻塞、腸沾黏等病症於長庚醫院林口醫學中心93年
    4月10日出具殘廢診斷書時審定成殘，然依上開殘廢診斷書
    所載原告於長庚醫院之治療經過（93年3月26日子宮全切除
    及右側輸卵管切除、分離骨盆腔沾黏手術）、初診日期（93
    年2月28日）、住院診療期間（93年3月23日至93年4月10日
    ）及其他補充說明（廣泛性骨盆及腸沾黏併反覆發生腸阻塞
    症狀，需追蹤診療），足知原告之腸阻塞、腸沾黏等病症，
    於長庚醫院並未治療1年以上，仍需追蹤診療，即其症狀尚
    未完全固定，不符勞工保險條例第53條請領殘廢給付之要件
    。
４、原告稱其所患腸阻塞、腸沾黏已符合勞工保險殘廢給付標準
    表「胸腹部臟器障害」系列第47障害項目第7殘廢等級云云
    。惟疾病與殘廢之概念並不相同，非謂被保險人一罹患疾病
    即構成殘廢。有關殘廢給付之審查重點在於被保險人所患是
    否導致其工作上確有明顯之阻害而由醫學上可予證明者，且
    須「胸腹部臟器機能遺存顯著障害，終身祇能從事輕便工作
    者」始符合勞工保險殘廢給付標準表第47障害項目第7殘廢
    等級。本件原告於本院94年11月16日行準備程序時主張其因
    腸阻塞致身體不適，只能從事輕便工作，故由國泰人壽保險
    股份有限公司離職，隨即改從事個人投資理財代理人之工作
    云云，然原告亦表示，其目前工作性質為幫客戶作投資理財
    規劃，須拜訪客戶，此與其在國泰人壽保險股份有限公司之
    工作性質相似，再者，原告於90年1月31日自國泰人壽保險
    股份有限公司退保時，其投保薪資為20,100元，而89年11月
    15日由台北縣個人投資理財代理人職業工會加保時，其投保
    薪資卻提高為42,000元，其後仍一直維持42,000元投保薪資
    ，此有勞工保險被保險人異動資料附本院卷可稽，而由原告
    投保薪資未降反調高以觀，顯見其工作並無明顯阻害，原告
    所稱只能從事輕便工作云云，並不可採。
三、綜上所述，本件原處分並無違誤，審議審定、訴願決定遞予
    維持，俱無不合。原告徒執前詞聲明撤銷，及請求判命被告
    作成核付原告勞工保險殘廢給付標準表第47障害項目第7等
    級440日殘廢給付之處分，均為無理由，應予駁回。
據上論結，本件原告之訴為無理由，爰依行政訴訟法第98條第3
項前段，判決如主文。
中    華    民    國    95    年     1    月     19   日
                        第六庭審判長法  官  林樹埔
                                    法  官  陳鴻斌
                                    法  官  曹瑞卿
上為正本係照原本作成。
如不服本判決，應於送達後20日內，向本院提出上訴狀並表明上
訴理由，如於本判決宣示後送達前提起上訴者，應於判決送達後
20日內補提上訴理由書（須按他造人數附繕本）。
中    華    民    國    95    年     1    月     19   日
                                    書記官  方偉皓


司法院資訊處製作；財團法人民間司法改革基金會備份。
